臺灣臺南地方法院民事判決
110年度訴字第945號
原      告  艾奕康工程顧問股份有限公司


法定代理人  勇興台  
訴訟代理人  林世勳律師
            郭群裕律師
            顏宏律師  
被      告  臺南市政府環境保護局

法定代理人  謝世傑  
訴訟代理人  黃紹文律師
上列當事人間請求給付報酬事件，經本院於民國111年4月26日言
詞辯論終結，判決如下：
    主      文
原告之訴及假執行之聲請均駁回。
訴訟費用由原告負擔。
    事實及理由
一、原告起訴主張：
（一）緣原告於民國107年6月25日與被告簽訂勞務採購契約，契
      約名稱為「白河水庫集水區環境現況調查與水質改善評估
      規劃設計計畫」（下稱系爭契約書，詳如原證1)。有關系
      爭契約書之履行及嗣後終止等情形，謹說明如下：
　　⒈有關系爭契約書第5條第1項第1款第1目、第2目規定之價金
      給付條件，即規劃調查階段費用，第一期款，及第二期款
      。經查，原告於107年11月9日提送規劃調查成果報告書，
      並且被告於107年12月20日環水字第1070136272A號函業已
      審查同意(原證2-1)；因此，原告業已履行完畢，且雙方
      並無爭議。
　　⒉惟有關於系爭契約書第5條第1項第2款第1目規定，即設計
      及協辦招標決標階段費用之工作，原告履約情形如下：
　　　⑴原告依據規劃調查成果報告所選定場址與工程内容，於 
        108年1月10日提送基本設計成果報告書(原證2-2)，被
        告於108年1月18日要求補正相關資料、原告於108年2月
        1日提送補正資料(原證2-3)；被告於108年3月8日辦理
        審查會議，依據審查結果，原告於108年4月16日提送基
        本設計成果報告書修正稿(原證2-5)。
　　　⑵被告於108年5月6日辦理審查會議，被告卻於此次會議推
        翻原規劃調查成果報告所選定場址與工程内容，要求原
        告另以方案2重新辦理基本設計(原證3-1）。原告於108
        年6月21日提送基本設計成果報告書修正稿2版(原證3-2
        ，即污水收集方式採截流當地下水道系統末端污水進行
        處理，以下稱第2方案或方案2），被告於108年7月4日
        審查，依據審查結果，原告於108年7月26日提送修正稿
        (原證3-4)，被告於108年8月14日審查，其結論為請原
        告提送此方案之效益資料；原告於108年8月20日提送效
        益資料(原證3-6)。
　　　⑶其後，被告延宕將近1年，迄至109年7月16日，始發函暫
        緩系爭計畫之執行，並於109年7月16日終止系爭計畫案
        契約，同時請原告提送基本設計成果報告書修正稿2版
        修正資料(原證4-1）；原告於109年7月24日提送(原證4
        -2)，被告於109年8月17日審查通過(原證4-3)。
　　⒊綜上，針對設計及協辦招標決標階段費用之工作，亦即原
      告請求給付第三期款部分，蓋因原告依原規劃調查成果報
      告所選定場址與工程内容，提出基本設計第1方案（按污
      水收集方式採用用戶接管方式進行，下稱第1方案或方案1
      ）；然而，其後被告卻推翻其業已審查通過之原規劃調查
      成果報告内容，命原告再提出基本設計第2方案；迨原告
      提出基本設計第2方案後，被告遲延將近1年之時間，始於
      109年7月16日終止系爭契約書。惟，就第三期款部分，僅
      給付第2方案之服務費金額新台幣（下同）361,340元，對
      於第1方案之服務費，遲遲未給付，且被告遲延審查及終
      止契約，亦增加原告之履約費用。
（二）原告請求被告應給付「設計及協辦招標決標階段」 第1方
      案之服務費，金額1,315,029元：
　　⒈依系爭契約書第15條第5項規定：「五、履約期間有 下列
      事項者，應變更契約，並依相關條文合理給付額外酬金或
      檢討變更之：…㈡甲方（即被告，下同）對同一服務事項依
      不同條件要求乙方（即原告，下同）辦理多次規劃或設計
      者。…」，亦訂有明文。
　　⒉經查，針對設計及協辦招標決標階段之工作，原告依原 規
      劃調查成果報告所選定場址與工程内容，提出基本設計第
      1方案；然而，其後被告卻推翻其業已審查通過之原規劃
      調查成果報告内容，乃屬系爭契約書第15條第5項規定：
      「㈡甲方對同一服務事項依不同條件要求乙方辦理多次規
      劃或設計者。」，另命原告再提出基本設計第2方案，是
      故，原告自得請求被告合理給付額外酬金，洵有理由。
　　⒊次查，原告之規劃調查成果報告於107年12月20日經被告審
      查通過，迄至108年6月21日，被告命原告另提出第2方案
      為止，依建造費用百分比法計算服務費用為1,315,029元
      ，詳如原證5。是故，原告請求被告應給付「設計及協辦
      招標決標階段費用」第1方案之服務費，金額1,315,029元
      ，洵有理由。
（三）原告請求被告應給付「遲延審查所增加費用」517,556元
      ：
  　⒈依民法第231條第1項規定：「債務人遲延者，債權人得請
　　  求其賠償因遲延而生之損害。」，訂有明文。
　　⒉其次，依系爭契約書第8條第1項後段規定：「…乙方應依工
      作預定進度表所預定時程提送各階段書面資料，甲方應於
      收到乙方提送之各階段書面資料後後＿日内（由甲方於招
      標文件載明，未載明者，以20個日曆天計)完成審查工作
      ；其需退回修正者，乙方應於甲方給予之期限内完成修正
      工作；乙方依契約規定應履行之專業責任，不因甲方對乙
      方書面之審查認可而減少或免除。」，訂有明文。甲方即
      被告應於原告提送書面資料後20日内完成審查。惟查，針
      對基本設計第2方案，原告係於108年8月20日提送背景資
      料完畢。因此，被告應於20日内即108年9月9日進行審查
      ，惟，被告既未進行審查，卻遲至109年7月16日始發函終
      止系爭契約書。因此，自108年9月9日起至109年7月16日
      止，此一期間内，乃為可歸責於被告之事由，而遲延其審
      查義務。
　　⒊再查，原告於系爭契約書履約期間，除備具計畫主持人、
      協同主持人、計畫經理、專案工程師(辦公室），尚需派
      專案工程師駐局，並提供租賃汽車乙部及提供油資等其他
      直接費用，依被告之指示辦理系爭契約書之工作内容。此
      等費用，皆因被告遲延審查義務，致原告之費用增加。
　　⒋原告依機關委託技術服務廠商評選及計費辦法第26條規定
      ，統計被告遲延期間所增加之費用，如原證6，增加金額
      為517,556元，各項金額及依據，說明如下：
　　　⑴直接薪資部分：包括直接從事委辦案件工作之建築師、
        技師、 工程師、規劃、經濟、財務、法律、管理或營
        運等各種專家及其他工作人員之實際薪資，另加實際薪
        資之一定比率作為工作人員不扣薪假與特別休假之薪資
        費用；非經常性給與之獎金；及依法應由雇主負擔之勞
        工保險費、積欠工資墊償基金提繳費、全民健康保險費
        、勞工退休金。」。
　　　　①實際薪資：有關計畫主持人陳立儒、協同主持人田锶
          穎、計畫經理溫嘉琪、李佳純、專案工程師張振禎、
          莊智堯等人自108年9月起至109年7月止之每月之薪資
          統計如原證7之直接薪資統計表，及每位之薪資單、
          全民健保保險費負擔金額表、勞工保險普通事故保險
          費及就業保險保險費合計之被被保險人與投保單位分
          擔金額表(詳如原證7-1)為佐證。
        ②不扣薪假與特別休假之薪資費用比例：有關計畫主持
　        人陳立儒、協同主持人田偲穎、計畫經理溫嘉琪、李
　        佳純、專案工程師張振禎、莊智堯等人自108年9月起
　        至109年7月止之不扣薪假與特別休假之薪資費用比
　        例，統計表如原證7-2，以上限16%為計算。
　    ⑵管理費用：包括未在直接薪資項下開支之管理及會計人
        員之薪資、保險費及退休金、辦公室費用、水電及冷暖
        氣費用、機器設備及傢倶等之折舊或租金、辦公事務費
        、機器設備之搬運費、郵電費、業務承攬費、廣告費、
        準備及結束工作所需費用、參加國内外職業及技術會議
        費用、業務及人力發展費用、研究費用或專業聯繫費用
        及有關之稅捐等。但全部管理費用不得超過直接薪資扣
        除非經常性給與之獎金後之百分之一百。檢呈原告之管
        理費用計算佐證文件(詳如原證7-3)，即自本件參與人
        員人數，每月佔原告之管理費用、其他直接費用之比例
        、金額。
　　　⑶其他直接費用：包括執行委辦案件工作時所需直接薪資
        以外之各項直接費用。如差旅費、工地津貼、加班費、
        專業責任保險費、專案或工地辦公室及工地試驗室設置
        費、工地車輛費用、資料收集費、專利費、操作及維護
        人員之代訓費、電腦軟體製作費或使用費、測量、探查
        及試驗費或圖表報告之複製印刷費、外聘專家顧問報酬
        及有關之各項稅捐、會計師簽證費用等。蓋因，原告自
        108年9月起至108年12月止，依被告要求租賃車輛供被
        告人員使用，且因被告遲延審查致生租賃費用、油資等
        ，檢呈油資發票、租賃契約、租賃廠商請款發票等詳如
        原證7-4。
　　　⑷檢呈原告自108年9月至109年7月間呈報之每月工作月報
        表(詳如原證7-5)，以佐證原告實際提供勞務予本件案
        件之每月人數，並作為計算前開直接薪資、管理費用之
        基礎。
（四）綜上，被告依系爭契約書第15條第5項規定應給付原告「
      設計及協辦招標決標階段」第1方案服務費1,315,029元，
      及依民法第第231條第1項之規定，應給付原告「遲延審查
      所增加費用」517,556元，以上共1,832,585元。爰聲明：
　　⒈被告應給付原告1,832,585元，及自本起訴狀繕本送達被告
      翌日起至清償日止，按週年利率百分之5計算之利息。
　　⒉原告願以現金或銀行可轉讓定期存單或銀行所出具之保證
      書供擔保，請准予宣告假執行。
　　⒊訴訟費用由被告負擔。
二、被告抗辯：
（一）原告於107年6月25日與被告簽訂系爭契約書。系爭契約書
      第5條第1項第1款第1目、第2目規定之價金給付條件，即
      規劃調查階段費用，第一期款，及第二期款。原告於107
      年11月9日提送規劃調查成果報告書，並且被告於107年12
      月20日環水字第1070136272A號函業已審查同意（原證2-1
      )；被告業已給付原告360萬元。
（二）關於系爭契約書第5條第1項第2款第1目規定，即設計及協
      辦招標決標階段費用之工作，其過程下：
　　⒈原告依據規劃調查成果報告所選定場址與工程内容，於108
      年1月10日提送基本設計成果報告書(原證2-2)，被告於10
      8年1月18日要求補正相關資料、原告於108年2月1日提送
      補正資料(原證2-3)；被告於108年3月8日辦理第一次審查
      會議，依據審查結果，要求原告於30日内依委員意見回覆
      並修正報告書。（被證1)
    ⒉被告於108年5月6日辦理第二次審查會議，經審議討論結果
      ，結論為「㈠請艾奕康工程顧問股份有限公司依方案2設計
      。㈡請於108年6月21日前，依委員意見回覆並修各15份送
      本局再召開審查會。」（如被證2，按方案1、2均係原告
      所提成果報告書之内容，但於第一次審查時並未作成任何
      通過或擇案之決定，並無原告所稱在推翻第一次會議之選
      定場址及工程内容之決定）。
    ⒊原告於108年6月21日提送基本設計成果報告書修正稿，被
      告於108年7月4日第三次審查，審查結果結論為「請艾奕
      康工程顧問股份有限公司於108年7月26日前，針對場址A
      依委員意見修正或回覆說明，並確定另一處場址，完成基
      本設計工項後函送相關報告書及圖說予本局，再行召開審
      查會」。
    ⒋原告於108年7月26日提送修正稿，被告於108年8月14日第
　　  四次審查，其結論為「請艾奕康工程顧問股份有限公司於
　　  108年8月20日前提出本案場址設計之相關效益，評估對水
　　  庫優養化之改善程度，再行辦理後續作業」。
    ⒌原告於108年8月20日依審查會結論，提出背景資料，但因
      評估其效益無法有效改善水庫優養化，經被告内部討論認
      有暫緩執行之必要，於108年10月5日報請行政院環境保護
      署（被證3)，擬暫緩執行並依相關規定辦理終止契約，嗣
      經行政院環境保護署109年6月4日函覆，以「有關『白河水
      庫集水區環境現況調查與水質改善評估規劃設計計畫』，
      考量評估規晝及基本設計後，總磷削減效益僅達總污染量
      3%及經濟部水利署正執行白河水庫後續更新改善第一及第
      二階段工程，預計清淤500萬立方公尺於積土方，致無法
      確認工程執行效益，原則同意貴府函請暫緩執行本計畫並
      依相關規定辦理終止契约（執行至基本設計階段)。」，
      同意依契約與廠商終止契約（被證4)
    ⒍被告於109年7月16日函知原告原告暫緩執行並依相關規定
      辦理終止契約，同時請原告提送基本設計成果報告書修正
      稿2版經書面審查應補正之資料，原告於109年7月24日提
      送(原證4-2)，被告於109年8月17日審查通過(原證4-3)。
      原告於109年8月21日以函文檢送基本設計成果報告書（2
      版）定稿本。
（三）按本件審查會及被告從未審議通過原告所稱之第1方案，
      本案於完成之第一階段規劃調查報告階段所規劃發包工程
      費約6,107萬元，但原告於108年1月8日所送基本設計報告
      卻變成1.14億元，經被告要求，原告於108年1月18日再送
      補充資料即修正為5,921萬元。原告提出之方案不同，將
      直接影響其後續契約報酬，方案1工程經費與前規劃調查
      成果報告書差異甚大，且專家學者意見也認為工程經費過
      於高估，且與鏡面水庫計畫合計已超出預算金額，故此一
      方案始終未獲得審查會及被告通過。另原告於108年1月18
      日基本設計報告補充資料中也已將設計方案1至方案3均列
      入報告中供被告選擇執行工法，因方案1收集家戶污水，
      且位於水庫集水區接管不易落實，故採用收集系統較為單
      純的收集方案2，截流當地下水道系統末端污水進行處理
      ，且收集方案2處理對象有生活污水、事業廢水、及泡湯
      廢水，明顯比方案1多，故於108年5月6日審查會中決議同
      意採方案2設計，在此之前根本無通過採用方案1之決議，
      原告之主張與事實完全不符。
（四）原告主張依系爭契約書第15條第5項、第3條第1項第3款、
      第3條第2項第1款及同條項第3款規定，得請第1方案之報
      酬。惟被告從未曾審查同意原告所稱之第1方案，原告依
      上開契約付款條件，其請求給付此部分「設計及協辦招標
      決標階段費用」第1方案之服務費，金額1,315,029元，顯
      無理由，其計算之金額亦無所據。
（五）原告請求被告應給付「遲延審查所增加費用」517,556元
      ，亦無理由：
　　⒈如上述，本件採購認有暫緩執行之必要，於108年10月5日
      以府環水字第1081138171號函，報請行政院環境保護署，
      擬暫緩執行並依相關規定辦理終止契約，原告對此亦知悉
      。
　　⒉依原告所提出之工作内容計畫書，原承諾在計畫執行期間
      應至少有一人駐局，以協助相關資料、圖表彙整及諮詢等
      作業，但因本件採購擬終止契約，故此一人力已無必要，
      原告於108年11月22日即以函文通知被告，表示「考慮本
      案於108年8月14日審查、並依今議紀錄於108年8月20日前
      檢送本案背景資料後，至今尚無後續設計需求，考慮暫無
      需駐局人員協助相關資料、圖表彙整及諮詢等作業，故人
      員派駐結束日期為108年12月31日。」、「考慮本案已無
      查核需求，故查核車輛結束日期為108年12月5日（該期車
      輛租賃截止日）。」、「有關派駐人員使用之物品於108
      年12月31日前全數搬離。」（被證5)，被告接獲函文後，
      即以108年11月28日環水字第1080129297函同意「考量旨
      揭計畫目前尚待行政院環境保護署核示相關事項，本局原
      則同意貴公司自108年11月26日起可結束申請之派駐人員
      、車輛及相關物品」（被證6)。故事實上，本件採購案於
      108年10月以後，即已屬於停止執行之狀態，原告稱因此
      案有繼續支付費用。得向被告給付難認係事實，其主張之
      金額亦無理由。
    ⒊又本件原告主張依機關委託技術服務廠商評選及計費辦法
      第26條第1項、第2項、第3項、第4項、及第5項規定請求
      審查遲延款項。但本件採購之計價並非係依機關委託技術
      服廠商評選及計費辦法計算，而係依系爭契約第五條價金
      之給付條件一、2.設計及協辦招標決標階段費用：第三期
      款：即⑴即「乙方完成本計贪工作内容計畫書及契約中基
      本設計工項（含枯水期之生態調查及期間補充之相關調查
      測量、試驗或勘測作業成果）部分，設計成果報告書予甲
      方，經審查通過後，甲方給付設計及協辦招標決標階段服
      務費用30%」，此部分被告已依約給付361,340元，此亦為
      原告所自承。108年10月之後，此一採購即已實質停止，
      原告並撤回相關之駐局人力及物力，卻主張有較原已取得
      之契約價款更大之遲延審查損害顯不合理，亦與經驗常理
      有違，另原告本即係繼續經營之公司，本有相關例行之營
      運成本，原告卻將此例行之經營成本要求被告負擔，亦顯
      無損害之因果關係之正當性，片面之計算亦不足採。
（六）聲明：
　　⒈原告之訴駁回。
    ⒉訴訟費用由原告負擔。
    ⒊如受不利判決，願供擔保請求宣告免為假執行。　　
三、兩造不爭執事項：
（一）原告於107 年6 月25日與被告簽訂系爭契約書。
（二）原告於107 年11月9 日提送規劃調查成果報告書，被告於
      107年12月20日環水字第1070136272A 號函業已審查同意(
       原證2-1)。
（三）原告於108年6月21日以艾奕康北水字第10800621-01號函
      提送基本設計成果報告書修正稿2版(即第2方案），又於1
      08年7月26日以艾奕康北水字第1080726-02號提送修正稿(
      原證3-4)，被告審查後，以108年8月20日環水字第108008
      9767號函請原告提送此方案之效益資料(原證3-5），原告
      於108年8月20日艾奕康北水字第10800820-01號提送效益
      資料(原證3-6)。
（四）被告於109年7月16日終止系爭契約，同時請原告提送基本
      設計成果報告書修正稿2版修正資料(原證4-1）；原告於1
      09年7月24日以艾奕康北水字第1090724-02號提送(原證4-
      2)，被告於109年8月17日環水字第1090085555號函審查通
      過(原證4-3)。
（五）被告因採用第2方案，依系爭契約書第5條第1項第1款第1
      目、第2目規定之價金給付條件，即規劃調查階段費用，
      第一期款及第二期款，給付原告360萬元；及依同條項第2
      款第1目規定，給付設計及協辦招標決標階段費用第三期
      款361,360元予原告。
四、得心證之理由：
（一）原告主張：原告另執行第1方案，所提之規劃調查成果報
      告乃於107年12月20日經被告審查通過（原證2-1），迄至
      108年6月21日，被告命原告另提出第2方案為止，依據系
      爭契約第15條第5項第2款，被告應給付原告設計及協辦招
      標決標階段服務費用30%即1,315,029元（計算方式如原證
      五），是否有理由？經查：
　　⒈兩造系爭契約關於契約價金之給付條件約定於第5條第1項
      ，採用總包價法及建造費用百分比法之給付，第1款規劃
      調查階段費用及第2款設計及協辦招標決標階段費用，給
      付之條件及款項如下表：
   階段     給付條件     備註 ⒈規劃調查階   段費用 ⑴第一期款：乙方提送服務實施計畫書經甲方審查通過後，甲方給付規劃調查階段服務費用之20%。 被告已給付原告第2方案規劃調查階段費用360萬元  ⑵第二期款：乙方完成本計畫工作内容計畫書及契約中規劃調查工項（枯水期之生態調查除外）部分，提送規劃調查成果報告書予甲方，經審查通過後，甲方給付規劃調查階段服務費用80%。  2.設計及協辦招標決標階段費用 ⑴第三期款：乙方完成本計畫工作內容計畫書及契約中基本設計工項（含枯水期之生態調査及期間補充之相關調査測量、試驗或勘測作業成果）部分，提送基本設計成果報告書予甲方，經審查通過後，甲方給付設計及協辦招標決標階段服務費用30%。 被告已給付原告第2方案費用361,360元  ⑵第四期款：乙方完成本計畫工作内容計畫書及契約中細部設計工項（含期間補充之相關調查測量、試驗或勘測作業成果）部分，提送細部設計成果報告書予甲方，經審査通過後，甲方給付設計及協辦招標決標階段服務費用40%。 因系爭契約終止，本階段未執行  ⑶第五期款：下略。 同上 
　
　  ⒉查原告於107年12月間提出「白河水庫集水區環境現況調查
      與水質改善評估規劃設計計畫規劃調查成果報告書（修正
      本）」，此有原告提出該報告書可按（見原證8-1）。
　　　被告則以107年12月20日環水字第1070136272A號函原告稱
      ：「有關貴公司承攬本局『白河水庫集水區環境現況調查
      與水質改善評估規劃設計計畫』，函送規劃調查成果報告
      書（修正稿）一案，…經書面審查部分通過，惟請參照報
      告書（修正稿）或水質採樣計畫書之内容補充後續相關採
      樣檢測作業，並依實際採樣檢測結果設計水質水量。、
      請於108年1月11日前完成基本設計工項，並提送基本設計
      成果報告書（含枯水期生態調查成果）予機關審查。」此
      有該函文在卷（見本院110年度補字第346號卷第75頁，下
      稱補字卷）。
　　⒊原告主張其提出經核定之原證8-1規劃報告(修正稿），處
      理工法建議僅「家戶接管」，後又提送基本設計成果報告
      (原證8-2)，及基本設計成果報告補正資料(原證8-3)。被
      告在108年3月8日辦理審查會議即依建議「家戶接管」工
      法，進行審查，後原告108年4月16日提送基本設計成果報
      告書修正稿(原證8-4)，其中第五章基本設計成果，亦僅
      有第1方案「家戶接管」設計成果，足證被告已採用第1方
      案；嗣被告於108年5月6日辦理審查會議，決議改採用第2
      方案，原告方於108年6月21日提送基本設計成果報告書修
      正稿2版(即原證8-5），顯係對同一服務事項依不同條件
      要求原告方辦理多次規劃或設計，並提出原證8-1至8-5之
      報告書為證。然查：
  　　⑴原告雖主張其所提出原證8-1規劃報告建議處理工法為家
        戶接管，業經被告審查通過云云。惟上開原證8-1報告
        書係整體之規劃調查報告，故就污水之收集方式包括用
        戶接管、截流收集之優缺點均加以說明及比較（見報告
        書4-14頁），非僅就家戶接管為規劃設計，故被告在10
        7年12月20日函文意旨，僅是表示原告提出之規劃調查
        成果報告書通過書面審查，對原告列舉之各方案並未決
        定採用何者。
      ⑵原告又於108年1月、2月、4月提送基本設計成果報告(原
        證8-2)、基本設計成果報告補正資料(原證8-3)、基本
        設計成果報告書修正版（原證8-4）有各該報告書在卷
        。雖原告之設計仍以第1方案為主，但原證8-2之基本設
        計成果報告，仍比較用戶接管及截流收集方式之優缺點
        （見報告書2-28頁）；另原告在原證8-3補充資料更設
        計方案1至設計方案3，列入報告中供被告選擇執行工法
        （見本院卷第111、113頁）。另原告在原證8-4報告書
        中亦並列第1方案及第2方案（見本院卷第117頁），顯
        見本案迄108年4月間，被告並未決定採用第1方案。
  　　⑶被告108年3月8日辦理第一次審查會議，惟當日審查結
　　　  果係要求原告依各委員意見回復並修正報告書，並未審
　　　  核通過原告第1方案之基本設計成果報告，此有當日會
　　　  議會議紀錄在卷（見本院卷第36-47頁）。
　　　⑷被告於108年5月6日辦理第二次審查會議，經審議討論結
        果，結論為「㈠請艾奕康工程顧問股份有限公司依方案2
        設計。㈡請於108年6月21日前，依委員意見回覆並修各1
        5份送本局再召開審查會。」此有當日會議會議紀錄在
        卷（見本院卷第49-52頁）。至此，被告方確定採用第2
        方案，原告亦據此於108年6月21日提出基本設計成果報
        告書（原證8-5）。
　　⒋按「履約期間有下列事項者，應變更契約，並依相關條文
      合理給付額外酬金或檢討變更之：…㈡甲方對同一服務事項
      依不同條件要求乙方辦理多次規畫或設計者。…」系爭契
      約第15條第5項第2款定有明文。依原告提出原證8-1至8-5
      之報告書及被告之審查會議記錄，被告從未審查通過原告
      執行第1方案，原告謂被告原審查通過第1方案，至108年5
      月6日辦理第二次審查會議才變更為第2方案，與事實不符
      。從而，原告請求被告給付原告執行第1方案之設計及協
      辦招標決標階段服務費用30%即1,315,029元，為無理由。
（二）原告主張：原告係於108年8月20日提送基本設計第2方案
      （原證3-6）背景資料完畢。因此，被告應於20日内即108
      年9月9日進行審查，惟未進行審查，於109年7月16日發函
      終止系爭契約，因此，自108年9月9日起至109年7月16日
      止，此一期間内，乃為可歸責於被告之事由，而遲延其審
      查義務，依民法第231條第1項之規定，請求被告賠償遲延
      期間所增加之費用517,556元（計算方式如原證六），是
      否有理由？
    ⒈債務人遲延者，債權人得請求其賠償因遲延而生之損害。
      民法第231條第1項定有明文。又損害賠償之債，以有損害
      之發生及有責任原因之事實，並二者之間有相當因果關係
      為其成立要件。損害賠償之債，以有損害之發生及有責任
      原因之事實，並二者之間，有相當因果關係為成立要件。
      故原告所主張損害賠償之債，如不合於此項成立要件者，
      即難謂有損害賠償請求權存在。
　　⒉查兩造系爭契約第八條第一項後段規定：「…乙方應依工作
      預定進度表所預定時程提送各階段書面資料，甲方應於收
      到乙方提送之各階段書面資料後後＿日内（由甲方於招標
      文件載明，未載明者，以20個日曆天計)完成審查工作；
      其需退回修正者，乙方應於甲方給予之期限内完成修正工
      作；乙方依契約規定應履行之專業責任，不因甲方對乙方
      書面之審查認可而減少或免除。」（見補字卷第47頁）。
      原告於108年8月20日提送基本設計第2方案（原證3-6）背
      景資料完畢，被告應於20日内即108年9月9日完成 審查，
      然迄被告109年7月16日發函終止系爭契約為止，並未審查
      完畢，此部分之事實堪可認定。
　　⒊惟查，被告因評估系爭契約效益無法有效改善水庫優養化
      ，認有暫緩執行之必要，乃於108年10月5日報請行政院環
      境保護署（被證3)，擬暫緩執行並依相關規定辦理終止契
      約，嗣經行政院環境保護署以109年6月4日函覆被告，同
      意暫緩執行本計畫並依相關規定辦理終止契约（執行至基
      本設計階段)。依契約與廠商終止契約（被證4)，此有該
      二函文在卷足憑（見本院卷第53-57頁）。而原告在108年
      11月22日即以函文通知被告，表示「考慮本案於108年8月
      14日審查、並依今議紀錄於108年8月20日前檢送本案背景
      資料後，至今尚無後續設計需求，考慮暫無需駐局人員協
      助相關資料、圖表彙整及諮詢等作業，故人員派駐結束日
      期為108年12月31日。」（被證5）、「考慮本案已無查核
      需求，故查核車輛結束日期為108年12月5日（該期車輛租
      賃截止日）。」、「有關派駐人員使用之物品於108年12
      月31日前全數搬離。」，被告接獲函文後，即以108年11
      月28日環水字第1080129297函同意「考量旨揭計畫目前尚
      待行政院環境保護署核示相關事項，本局原則同意貴公司
      自108年11月26日起可結束申請之派駐人員、車輛及相關
      物品」（被證6），此亦有該2函文在卷可憑（見本院卷第
      59頁至61頁）。故依上開公文及兩造函文往來，本件勞務
      契約採購案於108年10月以後，即已屬於停止執行之狀態
      。
　　⒋再查，系爭契約之價金給付，以總包價法及建造費用百分
      比法之給付，即原告提供各階段之規劃調查設計等成果報
      告予被告後，被告給付價金，並非採用服務成本加公費法
      ，此有系爭契約可按（參第五條契約價金之給付條件，見
      補字卷第39、40頁），故原告執行工作時所支出薪資、管
      理費用等，為其本身之成本，該費用之支出與被告無關，
      原告謂被告在遲延審查期間應按機關委託技術服務廠商評
      選及設計辦法第26條第1項規定，以服務費用採服務成本
      加公費法，計算原告之損失云云，與兩造約定不符，尚無
      可採。
　　⒌又查，本件原告係於108年8月20日提送基本設計第2方案背
      景資料完畢，依上開附表所示，屬於第三期款應完成之勞
      務，待被告驗收通過，可給付設計及協辦招標決標階段服
      務費用30%。而原告在108年11月22日函文中亦表示：「於
      108年8月20日前檢送本案背景資料後，至今尚無後續設計
      需求」，再由原告提出108年9月至109年7月之工作月報告
      觀之，雖每月有工作人數5-6人，工作時數190小時至10小
      時之記載（見補字卷第259-290頁），然本案既無後續設
      計履行，僅待被告驗收而已，原告是否有因執行系爭契約
      而支出上開費用已非無疑，況上開人員直接薪資之支出，
      管理費用、其他直接費用之支出，縱認屬實，惟難認與被
      告之遲延驗收審查有何關連，原告支出上開費用難認與被
      告遲延審查第2方案有因果關係。
　　⒍綜上，被告固然應於108年9月9日前審查原告提送基本設計
      第2方案，驗收是否符合給付第三期款之要件，惟原告在
      此之後已無後續設計履行，而本件契約之價給付採總包價
      法及建造費用百分比法，並非服務成本加公費法，故原告
      之服務成本若干與本件契約之履行無涉，被告在無後續設
      計履行之情形，原本即無支付直接薪資、管理費用、其他
      直接費用等成本之必要，縱使支出亦與被告遲延審查無因
      果關係。從而，原告依民法第231條第1項請求被告賠償遲
      延期間所增加之費用517,556元（計算方式如原證六），
      為無理由。
五、綜上所述，被告並未審查通過原告執行第1方案，原告依據
    系爭契約第15條第5項第2款，請求被告給付設計及協辦招標
    決標階段服務費用30%即1,315,029元，及被告雖遲延審查原
    告提出之基本設計第2方案背景資料，惟系爭契約既約定以
    總價法及建造費用百分比法給付價金，原告之成本若干並非
    所問，且原告在被告遲延審查期間，已無後續設計，原告縱
    使支出直接薪資、管理費用、其他直接費用等成本，亦難認
    與被告遲延審查有因果關係，原告請求被告給付遲延之損失
    517,556元，以上共1,832,585元及起訴狀繕本送達翌日起至
    清償日止，按年息百分之五計算之利息均為無理由，應予駁
    回，其假執行之聲請亦失所依附，應一併駁回。
六、本件事證已臻明確，兩造其餘攻擊、防禦方法及未經援用之
    證據，經本院審酌後，認為均不足以影響本判決之結果，爰
    不逐一論述，併此指明。
七、訴訟費用負擔之依據：民事訴訟法第78條。
中　　華　　民　　國　　111 　年　　6 　　月　　16　　日
                  民事第五庭    法    官　張麗娟
以上正本係照原本作成。
如對本判決上訴，須於判決送達後20日內向本院提出上訴狀。
如委任律師提起上訴者，應一併繳納上訴審裁判費。
中　　華　　民　　國　　111 　年　　6 　　月　　16　　日
                                書 記 官  高培馨